臺灣臺南地方法院民事判決
110年度家財訴字第17號
原      告  呂秉紘
訴訟代理人  賴英姿律師
被      告  劉淑貞
訴訟代理人  沈聖瀚律師
            蘇文斌律師 
            鄭方穎律師
            許婉慧律師
            郭子誠律師
上列當事人間請求夫妻剩餘財產分配等事件，本院於民國111年8
月15日言詞辯論終結，判決如下：
    主      文
一、被告應給付原告新臺幣2,390,252元，及其中新臺幣2,329,7
    09元自民國110年1月28日起，其餘新臺幣60,543元自民國11
    1年1月13日起，均至清償之日止，按週年利率5%計算之利息
    。
二、訴訟及聲請程序費用均由被告負擔。
三、本判決於原告以新臺幣797,000元供擔保後，得假執行。但
    被告如以新臺幣2,390,252元為原告預供擔保，得免為假執
    行。
    事實及理由
壹、程序方面：
    按訴狀送達後，原告不得將原訴變更或追加他訴，但擴張或
    減縮應受判決事項之聲明者，不在此限，民事訴訟法第255
    條第1項第3款定有明文，此依家事訴訟事件第51條規定為家
    事訴訟事件所準用。查本件原告合併請求分配夫妻剩餘財產
    及返還代墊扶養費，於起訴聲明：被告應給付原告新臺幣（
    下同）2,329,709元及自起訴狀繕本送達翌日起至清償之日
    止按周年利率5%計算之利息（見本院司家調字卷第8頁），
    嗣於民國111年1月6日具狀擴張返還代墊扶養費之金額，並
    變更聲明如後述（見本院家財訴字卷一第290頁），經核原
    告所為係擴張應受判決事項之聲明，揆諸前揭規定，於法尚
    無不合，應予准許。
貳、實體方面：
一、原告主張：
（一）夫妻剩餘財產分配部分：
　　⒈兩造於98年1月15日結婚，婚後未約定夫妻財產制，嗣於10
      9年9月22日合意離婚。兩造於結婚時之財產狀況，及離婚
      時現存之婚後財產及負債狀況分別如附表一至附表四所示
      。
　　⒉被告辯稱其婚後均將薪水交由原告支用，及兩造離婚主因
      為原告母親對被告長期言語暴力、原告摔家具且有肢體及
      精神暴力等情，原告均否認之，被告未提出任何證據以實
      其說，已難認其主張為真，況前開被告所陳均與兩造婚後
      財產累積之協力與貢獻毫無關聯，並非民法第1030條之1
      第2項所欲規範之範圍，被告此部分抗辯並無理由。又被
      告以原告薪資較被告多，但累積剩餘財產卻少於被告為由
      ，主張原告對家庭無貢獻云云；然兩造所生未成年子女呂
      建澄平常均由原告接送上下課，週休2日亦由原告負責照
      料，被告前於106年9月至109年6月間就讀高雄應用科技大
      學碩士在職專班，被告上課期間，未成年子女呂建澄及家
      中事務均由原告一力承擔，原告對於家庭事務均盡力參與
      ，非全無貢獻。另由原告名下土地銀行、中國信託銀行、
      元大銀行、郵局等金融帳戶資金流向以觀，均未有款項不
      當使用之情形，且兩造之房屋貸款及房屋火災險等，均係
      原告繳納，原告甚至為被告繳納信用卡費及保險費（原告
      列出相關款項支出統整表，見本院家財訴字卷二第99至10
      4頁），可證原告平時負擔家中諸多開銷，因此並未累積
      較多婚後財產，實難謂原告對家庭及被告婚後財產之累積
      無貢獻，更非原告有何揮霍財產之情事，當無民法第1030
      條之1第2項調整原告剩餘財產分配額之適用。
　　⒊原告固有於109年7月3日、同年月4日自名下元大銀行帳戶
      各領取150,000元，合計300,000元款項，然此係因原告父
      親於109年間陸續因病住院治療（見原證19出院病摘單）
      ，原告考量父母年邁且無工作，而該段期間醫療花費甚多
      ，故而分2日提領上開款項後，於週末返回高雄父母家時
      ，將款項全數贈與父母，供渠等使用，原告母親呂周豐蓮
      亦於次一工作日即109年7月6日將300,000元款項全數存入
      其本人之帳戶（原證20），足認原告確實已將300,000元
      贈與母親，並非民法第1030條之3所規定「故為減少」之
      情形，不應列入現存婚後財產。且依民法第1114條、第10
      84條規定，直系血親互負扶養義務、子女應孝敬父母，父
      母辛苦養育子女，子女長大後孝順父母，給予生活費用，
      為我國文化之固有美德，屬履行道德上義務所為之贈與，
      被告未舉證原告主觀上有為減少被告對於剩餘財產分配之
      情事，況原告本就其婚後財產有處分之自由，原告將上開
      金額供父母作為生活費，乃履行道德上義務所為之贈與，
      是被告主張應將上開款項列入剩餘財產分配，自不可採。
　　⒋被告雖聲請通知其母親石彩雲到庭作證其婚後債務狀況，
      然被告僅空言其為貼補家用曾向石彩雲借支金錢，卻連最
      基本之借貸數額、時間等待證事實均未能提出，不無臨訟
      捏造婚後債務之虞；再者，依據兩造婚後財產包含不動產
      、股票、存款、汽車等，價值分別為500餘萬元及800餘萬
      元，且兩造年所得分別為155萬餘元及94萬餘元，可見兩
      造婚後經濟狀況良好，顯然並無被告所稱為貼補家用支出
      而有向其母親借貸之必要，被告主張之借款事由實屬無稽
      ，且石彩雲為被告之母親，渠之證詞亦恐有迴護被告之虞
      ，實無傳喚石彩雲到庭作證之必要。　
（二）代墊未成年子女扶養費部分：
    ⒈兩造於109年9月22日離婚時，約定未成年子女呂建澄權利
      義務之行使或負擔由原告任之，依民法第1116條之1規定
      ，被告並不因此免除對於未成年子女呂建澄之扶養義務，
      然被告自離婚後完全未負擔未成年子女呂建澄之扶養費，
      均由原告代墊，原告自得依民法第179條不當得利之規定
      請求被告償還其應分擔之費用。原告同意以108年臺南市
      平均每人月消費支出金額20,114元計算，自109年10月起
      至110年8月止，原告已為被告代墊未成年子女呂建澄之扶
      養費共計110,627元【計算式：20,114×11×1/2＝110,627】
      。
　　⒉原告與被告於108年度之薪資所得雖分別為1,556,970元及9
      41,808元（按被告自其任職之奇美公司領取之所得應為94
      1,808元，即5,000＋58,912＋876,346＋1,550＝941,808，並
      非被告所主張之876,346元），惟原告所負擔之房屋貸款
      約1,334,146元，而被告之房屋貸款僅216,660元，堪認於
      經濟能力方面兩造實屬相當，故兩造就未成年子女扶養費
      之分擔比例應為1比1，較符合兩造實際之經濟能力。
（三）並聲明：⒈如主文第1項所示；⒉願供擔保，請准宣告假執
      行。
二、被告則以：
（一）夫妻剩餘財產分配部分：
    ⒈兩造婚後，被告將大部分薪水交由原告管理支用及進行相
      關投資及置產，而探究兩造離婚之主因，係原告之母長期
      對被告施以言語暴力，及原告重摔家具、對未成年子女呂
      建澄施以肢體暴力、持刀威脅逼迫被告搬離等精神暴力行
      為，造成被告心生恐懼、兩造婚姻關係破裂。被告對家庭
      付出盡心盡力，反觀原告上開行為致被告承受巨大心理壓
      力，原告對家庭付出之整體協力狀況並無貢獻，被告自得
      依民法第1030條之1第2項規定請求調整或免除原告可請求
      之夫妻剩餘財產分配額。
　  ⒉原告於其名下元大銀行之往來均為股票交易，然原告於109
      年7月3日當天中午12點30分左右至ATM提款150,000元，又
      於109年7月6日當天下午4點50分左右至ATM提款150,000元
      ，顯係原告於兩造離婚前為規避夫妻剩餘財產分配所為，
      依民法第1030條之3第1項規定應追加計算視為原告現存之
      婚後財產，是原告婚後財產應增加300,000元。
（二）返還代墊扶養費部分：　　　　
      因原告每月薪資約為被告薪資之一倍，被告主張以「原告
      2：被告1」之收入比例分擔未成年子女呂建澄之扶養費，
      又目前未成年子女呂建澄生活於臺南市，依108年臺南市
      平均每人月消費支出20,114元為計算基準，則被告每月應
      分擔之未成年子女呂建澄扶養費為6,705元【計算式：20,
      114元×l/3＝6,705，小數點以下四捨五入】。
（三）並聲明：⒈原告之訴駁回；⒉如受不利判決，願供擔保，請
      准宣告免為假執行。
三、兩造不爭執之事實：
（一）夫妻剩餘財產分配部分：
    ⒈兩造於98年1月15日結婚，婚後未約定夫妻財產制，109年9
      月22日兩願離婚日為本件剩餘財產計算基準日。
　　⒉兩造於98年1月15日結婚時之財產狀況，及於109年9月22日
      離婚時現存之婚後財產及負債狀況分別如附表一至附表四
      所示。
　　⒊原告於109年7月3日自其名下元大銀行帳戶提款150,000元
      ，又於同年月4日（因逢週六故顯示之交易日期為次一工
      作日即6日）提款150,000元，以上合計300,000元（見本
      院家財訴字卷一第501頁）。
（二）代墊未成年子女扶養費部分：兩造婚後育有未成年子女呂
      建澄（98年10月29日生，兩造離婚時約定由原告擔任親權
      人），兩造同意以108年度臺南市平均每人月消費支出20,
      114元為未成年子女呂建澄每月所需之扶養費，原告代墊
      扶養費期間為109年10月起至110年8月止。　　　
四、爭點：
（一）原告於109年7月3日及同年月4日自其名下元大銀行帳戶提
      款合計300,000元，被告主張係原告為減少他方對於剩餘
      財產分配所為，該300,000元依民法第1030條之3第1項規
      定應列入原告婚後財產，是否有理由？
（二）被告主張原告對兩造婚後財產之累積並無協力或貢獻，而
      依民法第1030條之1第2項規定請求減少或免除原告可請求
      之剩餘財產分配差額，是否有理由？
（三）兩造負擔未成年子女呂建澄扶養費之比例為何？（原告主
      張兩造各負擔二分之一，被告主張由原告負擔三分之二、
      被告負擔三分之一）
五、得心證之理由：
（一）被告並未舉證證明原告於109年7月3日及同年月4日自其名
      下元大銀行帳戶提款合計300,000元係為減少他方對於剩
      餘財產分配所為，自無從將該300,000元依民法第1030條
      之3第1項規定追加計算為原告現存之婚後財產：
    ⒈按夫或妻為減少他方對於剩餘財產之分配，而於法定財產
      制關係消滅前5年內處分其婚後財產者，應將該財產追加
      計算，視為現存之婚後財產。但為履行道德上義務所為之
      相當贈與，不在此限，民法第1030條之3第1項定有明文。
      是得主張追加計算之財產，除客觀上須夫或妻一方有於法
      定財產制關係消滅前5年內處分其婚後財產，主觀上並須
      基於減少他方對於剩餘財產分配之意圖，且處分之原因並
      非為履行道德上義務所為之相當贈與。又當事人主張有利
      於己之事實者，就其事實有舉證之責任，民事訴訟法第27
      7條前段定有明文，此依家事事件法第51條規定，為家事
      訴訟事件所準用。
    ⒉查原告於109年7月3日自其名下元大銀行帳戶提款150,000
      元，又於同年月4日提款150,000元，以上合計300,000元
      之事實，固為兩造所不爭執，然提領存款之原因繁多，而
      原告提領之金額雖不少，但亦非鉅額，本院自不能僅憑原
      告有提領存款，即謂其係基於減少他方對於剩餘財產分配
      之意圖，且被告就原告提領上開財產係基於減少他方對於
      剩餘財產分配之意圖，亦未舉證以實其說，依上開舉證責
      任分配之法則，本院自無從認原告提領上開存款係基於減
      少他方對於剩餘財產分配之意圖。
    ⒊況按一造當事人於主張之事實已有相當之證明，而他造當
      事人對於抗辯事實並無確實證明方法，僅以空言爭執者，
      當然認定其抗辯事實非真正（最高法院87年度台上字第73
      0號判決意旨參照）。
    ⒋查原告就其提領上開存款之原因，已說明係因其父於109年
      間陸續因病住院治療，原告考量父母年邁且無工作，而該
      段期間醫療花費甚多，故而分2日提領上開款項後，於週
      末返回高雄父母家時，將款項全數贈與父母，供渠等使用
      等語，並提出其父就醫之病歷摘要單及其母呂周豐蓮於10
      9年7月6日將300,000元款項全數存入其本人之帳戶之存摺
      影本為證（見本院家財訴字卷二第105至111頁），本院依
      此已足認其所述非虛，依上開說明，被告對於其抗辯事實
      並無確實證明方法，僅以空言爭執者，本院自僅能認定其
      抗辯事實非真正。
    ⒌總此，被告並未舉證證明原告於109年7月3日及同年月4日
      自其名下元大銀行帳戶提款合計300,000元係為減少他方
      對於剩餘財產分配所為，自無從將該300,000元依民法第1
      030條之3第1項規定追加計算為原告現存之婚後財產。
    ⒍按民法第1030條之1規定：「法定財產制關係消滅時，夫或
      妻現存之婚後財產，扣除婚姻關係存續所負債務後，如有
      剩餘，其雙方剩餘財產之差額，應平均分配。但下列財產
      不在此限：一、因繼承或其他無償取得之財產。二、慰撫
      金」。
    ⒎茲將兩造之剩餘財產價值計算如下：
      ⑴原告之剩餘財產價值：依附表二「109年9月22日離婚時
        原告之財產」中「原告之積極財產」5,736,152元減去
        附表一「98年1月15日結婚時原告之財產」450,893元，
        再扣除附表二「原告之婚後債務」1,334,146元，原告
        之剩餘財產價值為3,951,113元【計算式：5,736,152－4
        50,893－1,334,146＝3,951,113】。
      ⑵被告之剩餘財產價值：依附表四「109年9月22日離婚時
        被告之財產」中「被告之積極財產」9,859,853元減去
        附表三「98年1月15日結婚時被告之財產」887,330元，
        扣除附表四「被告之婚後債務」216,660元，被告之剩
        餘財產價值為8,755,863元【計算式：9,859,853－887,3
        30－216,660＝8,755,863】。
      ⑶至被告雖曾抗辯其婚後有向其母石彩雲借貸云云，並聲
        請通知石彩雲到庭作證。惟被告從未具體敘明其向石彩
        雲借貸之時間、地點及金額，於本院爭點整理時亦未將
        此列為爭點並提出相關證明（見本院家財訴字卷二第11
        5至124頁），其空言其婚後有向其母石彩雲借貸，自難
        為憑採，故本院認此並無調查之必要，爰駁回被告此部
        分調查證據之聲請。
      ⑷是若無被告所抗辯應依民法第1030條之1第2項規定調整
        或免除原告之分配額之情事存在，原告得向被告請求剩
        餘財產差額2,402,375元【計算式：（8,755,863－3,951
        ,113）÷2＝2,402,375】。
（二）被告並未提出符合民法第1030條之1第3項所定應綜合衡酌
      之因素及其具體事證，證明原告對於兩造婚姻生活無貢獻
      或協力，或有其他致平均分配有失公平之情事，本院自無
      從依民法第1030條之1第2項規定請求調整或免除原告之分
      配額：
    ⒈按民法第1030條之1第2項規定：「夫妻之一方對於婚姻生
      活無貢獻或協力，或有其他情事，致平均分配有失公平者
      ，法院得調整或免除其分配額」；第3項規定：「法院為
      前項裁判時，應綜合衡酌夫妻婚姻存續期間之家事勞動、
      子女照顧養育、對家庭付出之整體協力狀況、共同生活及
      分居時間之久暫、婚後財產取得時間、雙方之經濟能力等
      因素」。
    ⒉查被告固主張：兩造婚後，被告將大部分薪水交由原告管
      理支用及進行相關投資及置產，而探究兩造離婚之主因，
      係原告之母長期對被告施以言語暴力，及原告重摔家具、
      對未成年子女呂建澄施以肢體暴力、持刀威脅逼迫被告搬
      離等精神暴力行為，造成被告心生恐懼、兩造婚姻關係破
      裂。被告對家庭付出盡心盡力，反觀原告上開行為致被告
      承受巨大心理壓力，原告對家庭付出之整體協力狀況並無
      貢獻，被告自得依民法第1030條之1第2項規定請求調整或
      免除原告可請求之夫妻剩餘財產分配額云云，然被告所抗
      辯上開關於原告及其母親對被告及未成年子女呂建澄家庭
      暴力之事由，均非民法第1030條之1第3項所定為同條第2
      項裁判應綜合衡酌之因素；再加以被告自承兩造婚後，被
      告將大部分薪水交由原告管理支用及進行相關投資及置產
      之事實，所導致之結果為被告之收入少於原告，其婚後財
      產卻高於原告甚多，更足以推知原告對於兩造婚姻生活有
      所貢獻或協力；加以被告復未提出其他具體事證，證明原
      告對於兩造婚姻生活無貢獻或協力，或有其他致平均分配
      有失公平之情事，本院自無從依民法第1030條之1第2項規
      定調整或免除原告之分配額，被告此部分抗辯，自屬無據
      。而因本院自無從依民法第1030條之1第2項規定調整或免
      除原告之分配額，故原告得向被告請求剩餘財產差額為2,
      402,375元。
（三）未成年子女呂建澄之扶養費應由原告負擔三分之二、被告
      負擔三分之一：
    ⒈按扶養之程度，應按受扶養權利者之需要，與負扶養義務
      者之經濟能力及身分定之；負扶養義務者有數人，而其親
      等同一時，應各依其經濟能力分擔義務，民法第1119條、
      第1115條第3項分別定有明文。是關於未成年子女郭宜晴
      、郭淙朗受扶養之程度，即應按受扶養權利者即未成年子
      女郭宜晴、郭淙朗之需要，與負扶養義務者即兩造之經濟
      能力、身分而為適當之酌定。
    ⒉原告固主張未成年子女呂建澄之扶養費應由兩造平均分擔
      云云，無非係以原告所負擔之房屋貸款約1,334,146元，
      而被告之房屋貸款僅216,660元，堪認於經濟能力方面兩
      造實屬相當為據。然上開兩造經濟能力之差距，係在兩造
      婚姻關係存續中之情形，業經本院依剩餘財產差額分配據
      以弭平，故應認為兩造之名下所有之財產、負債於離婚後
      已屬相當，而依兩造所主張之月收入情形，足見兩造離婚
      後迄今，原告之月收入確相當於被告之二倍，故本院斟酌
      兩造之經濟能力及身分，認被告抗辯兩造應按原告三分之
      二、被告三分之一之比例分擔未成年子女呂建澄之扶養費
      ，核屬適當，原告主張應由兩造平均分擔，尚無足採。
    ⒊按無法律上之原因而受利益，致他人受損害者，應返還其
      利益，民法第179條前段定有明文。而扶養義務人履行其
      本身之扶養義務，致他扶養義務人得因此不必盡其應盡之
      扶養義務而受有利益，此時他扶養義務人所受之利益為「
      免履行扶養義務」之利益，而為其履行扶養義務者即因逾
      其原應盡之義務，而受有損害，兩者間即有因果關係存在
      。又父母對其未成年子女之扶養義務，係基於父母子女之
      身分而來，均應依各自資力對子女負扶養義務。若均有扶
      養能力時，對於子女之扶養費用均應分擔。因此，父母之
      一方單獨扶養，自得依不當得利之規定請求他方償還代墊
      其應分擔之扶養費用（最高法院92年台上字第1699號判決
      意旨參照）。
    ⒋未成年子女呂建澄每月所需之扶養費為20,114元，原告代
      墊扶養費期間為109年10月起至110年8月止之事實，均為
      兩造所不爭執，故原告所支出未成年子女呂建澄上開期間
      之扶養費核算為221,254元【計算式：20,114×11＝221,254
      】，又上開期間未成年子女呂建澄之扶養費應由被告負擔
      三分之一，業經認定如前，故原告得依不當得利之法律關
      係請求被告返還其代墊扶養費之數額應為73,751元【計算
      式：221,254×1/3＝73,751，小數點以下四捨五入】。
（四）總結上述，原告得向被告請求剩餘財產差額2,402,375元
      及返還代墊扶養費73,751元，合計2,476,126元【計算式
      ：2,402,375＋73,751＝2,476,126】，原告僅請求被告給付
      2,390,252元，自無不可。
（五）末按給付無確定期限者，債務人於債權人得請求給付時，
      經其催告而未為給付，自受催告時起，負遲延責任。其經
      債權人起訴而送達訴狀，或依督促程序送達支付命令，或
      為其他相類之行為者，與催告有同一之效力；遲延之債務
      ，以支付金錢為標的者，債權人得請求依法定利率計算之
      遲延利息；應付利息之債務，其利率未經約定，亦無法律
      可據者，週年利率為5%，民法第229條第2項、第233條第1
      項前段、第203條分別定有明文。本件原告請求被告給付
      剩餘財產差額及返還代墊扶養費部分，並無給付之確定期
      限，揆諸上開說明，被告應自起訴狀繕本送達或受催告時
      始負遲延責任。而本件原告請求被告給付2,329,709元之
      起訴狀係於110年1月27日送達被告，有本院送達證書1件
      附卷可考（見本院司家調字卷第125頁），而其擴張聲明
      請求被告給付2,390,252元之書狀係原告自行送達，復未
      提出送達之證明，惟被告至少於本院111年1月12日言詞辯
      論期日已受催告，則被告就2,329,709元應自起訴狀繕本
      送達翌日即110年1月28日起，就其餘60,543元應自111年1
      月13日起，始負遲延責任。據此，原告請求前開金額應自
      上開日期起至清償日止，按週年利率5%計算之法定遲延利
      息，為有理由，應予准許。
六、綜上所述，原告基於剩餘財產差額分配請求權及不當得利返
    還請求權請求被告給付如主文第1項所示之金額，為有理由
    ，應予准許。
七、本件事證已明，兩造其餘攻擊防禦方法及所提證據，經斟酌
    後，核與本件之結論，不生影響，爰不一一論列，附此敘明
    。
八、兩造陳明願供擔保，聲請宣告假執行及免為假執行，經核均
    合於法律規定，爰分別酌定相當之擔保金額宣告之。
九、訴訟費用負擔之依據：家事事件法第51條、第104條第3項，
    民事訴訟法第78條。
中　　華　　民　　國　　111 　年　　8 　　月　　29　　日
                  家事法庭  法  官  游育倫
以上正本係照原本作成。
如對本判決上訴須於判決送達後20日內向本院提出上訴狀(附具
繕本)，並應繳納上訴費用。
中　　華　　民　　國　　111 　年　　8 　　月　　29　　日
                            書記官 李鎧安　　　　　　　　　
附表一：98年1月15日結婚時原告之財產
編號 項目  金額(單位：新臺幣) 證據 1 郵局存款  81,646元 家財訴字卷二第39頁、原證15 2 元大商業銀行存款  38,477元 家財訴字卷二第43頁、原證16 3 國泰世華銀行存款  148,770元 家財訴字卷二第35頁、原證14 4 股票 奇美電10,000股(98年1月15日盤價10元/股) 100,000元 家財訴字卷二第45至49頁、原證17至18 5 股票 台積電2,000股(98年1月15日盤價41元/股) 82,000元 家財訴字卷二第45至49頁、原證17至18 小計   450,893元  
附表二：109年9月22日離婚時原告之財產
(一)原告之積極財產     編號 項目  金額(單位：新臺幣) 證據 1 臺南市○○區○○段000○00地號土地及同段171建號房屋（應有部分2分之1），暨同段543之48地號土地（應有部分200000分之2611）  3,400,000元  原證3 2 中國信託商業銀行活期存款  1,147,722元 原證4 3 郵局存款  28,737元 家財訴字卷一第63頁 4 郵局定存  217,581元 家財訴字卷一第65頁 5 臺灣土地銀行活期儲蓄存款  25,873元 原證6、家財訴字卷一第101頁 6 元大商業銀行存款  61,802元 家財訴字卷一第503頁 7 國泰世華銀行存款  942元 原證14 8 遠雄人壽保單價值準備金  44,618元 家財訴字卷一第221頁 9 富邦人壽保單價值準備金  138,820元 家財訴字卷一第229頁 10 股票 國泰永續高股息2,000股(109年9月22日盤價14.65元/股) 29,300元 家財訴字卷一第174頁、原證13 11 股票 長興1,456股(109年9月22日盤價34.7元/股) 50,523元 同上 12 股票 中鋼2,000股(109年9月22日盤價20.6元/股) 41,200元 同上 13 股票 仁寶5,000股(109年9月22日盤價19.1元/股) 95,500元 同上 14 股票 萬海1,000股(109年9月22日盤價19.85元/股) 19,850元 同上 15 股票 長榮航6,059股(109年9月22日盤價10.95元/股) 66,346元 同上 16 股票 台企銀8,562股(109年9月22日盤價9.63元/股) 82,452元 同上 17 股票 玉山金1,079股(109年9月22日盤價25.6元/股) 27,622元 同上 18 股票 中信金1,000股(109年9月22日盤價18.2元/股) 18,200元 同上 19 股票 第一金2,101股(109年9月22日盤價20.45元/股) 42,965元 同上 20 股票 群創3,069股(109年9月22日盤價9.96元/股) 30,567元 同上 21 股票 亞太電2,000股(109年9月22日盤價9.55元/股) 19,100元 同上 22 股票 合庫金3,279股(109年9月22日盤價19.65元/股) 64,432元 同上 23 股票 台塑化1,000股(109年9月22日盤價82元/股) 82,000元 同上 小計   5,736,152元  (二)原告之婚後債務     編號 項目  金額(單位：新臺幣) 證據 1 臺灣土地銀行房屋貸款  1,334,146元 原證7、 家財訴字卷一第429頁 
附表三：98年1月15日結婚時被告之財產
編號 項目  金額(單位：新臺幣) 證據 1 郵局存款  200元 家財訴字卷一第475頁 2 台中商業銀行存款  336,186元 家財訴字卷一第479頁 3 中國信託商業銀行活期存款  200,944元 家財訴字卷一第487頁 4 中國信託商業銀行定期存款  350,000元 同上 小計   887,330元  
附表四：109年9月22日離婚時被告之財產
(一)被告之積極財產     編號 項目  金額(單位：新臺幣) 證據 1 臺南市○○區○○段000○00地號土地及同段171建號房屋（應有部分2分之1），暨同段543之48地號土地（應有部分200000分之2611）  3,400,000元  原證3 2 汽車(車號000-0000)  380,000元 原證8、家財訴字卷一第345頁 3 中國信託商業銀行定期存款  1,000,000元 家財訴字卷一第273頁 4 中國信託商業銀行活期存款  3,253,023元 家財訴字卷一第271頁 5 郵局存款  249,829元 家財訴字卷一第389頁 6 台中商業銀行存款  54,564元 家財訴字卷二 第81頁 7 遠雄人壽保單價值準備金  20,836元 家財訴字卷一第397頁 8 富邦人壽保單價值準備金  330,826元 家財訴字卷一第393頁 9 股票 長興2,423股(109年9月22日盤價34.7元/股) 84,078元 家財訴字卷一第247頁、原證13 10 股票 中鋼7,000股(109年9月22日盤價20.6元/股) 144,200元 同上 11 股票 仁寶3,000股(109年9月22日盤價19.1元/股) 57,300元 同上 12 股票 長榮航6,089股(109年9月22日盤價10.95元/股) 66,675元 同上 13 股票 第一金1,030股(109年9月22日盤價20.45元/股) 21,064元 同上 14 股票 群創11,000股(109年9月22日盤價9.96元/股) 109,560元 同上 15 股票 中菲行4,000股(109年9月22日盤價60.2元/股) 240,800元 同上 16 股票 合庫金4,120股(109年9月22日盤價19.65元/股) 80,958元 同上 17 股票 奇美實業股份有限公司(109年9月22日結餘股數36,614股，以每股面額10元計算) 366,140元 家財訴字卷一第401頁 小計   9,859,853元  (二)被告之婚後債務     編號 項目  金額(單位：新臺幣) 證據 1 臺灣土地銀行房屋貸款  216,660元 家財訴字卷一第76、443頁